【裁判字號】    99,台上,660
【裁判日期】    990204
【裁判案由】    妨害性自主
【裁判全文】
最高法院刑事判決              九十九年度台上字第六六○號
上  訴  人  甲○○
上列上訴人因妨害性自主案件，不服台灣高等法院台中分院中華
民國九十八年十一月二十七日第二審判決（九十八年度上訴字第
二四七九號，起訴案號：台灣南投地方法院檢察署九十七年度偵
字第二○四四號），提起上訴，本院判決如下：
    主  文
上訴駁回。
    理  由
按刑事訴訟法第三百七十七條規定，上訴於第三審法院，非以判
決違背法令為理由，不得為之。是提起第三審上訴，應以原判決
違背法令為理由，係屬法定要件。如果上訴理由書狀並未依據卷
內訴訟資料，具體指摘原判決不適用何種法則或如何適用不當，
或所指摘原判決違法情事，顯與法律規定得為第三審上訴理由之
違法情形，不相適合時，均應認其上訴為違背法律上之程式，予
以駁回。本件上訴人甲○○上訴意旨略稱：(一)、上訴人在第一審
請求調閱上訴人和Ａ女（姓名詳卷，警卷代號00000000）進入、
離開小木屋時之監視系統畫面，以證明Ａ女下車後，係持房間鑰
匙往小木屋先行，上訴人在其後二十五至三十公尺處跟隨，Ａ女
至小木屋完全出於自願；暨Ａ女離開小木屋時，與上訴人無何爭
執，且上車後坐在駕駛座旁，兩人如同男女朋友，並讓上訴人送
其返回住處。然第一審未予調閱，亦未說明無須調查之理由，其
判決顯然違法，應構成撤銷之具體事由。上訴人於民國九十八年
十一月二日向第一審提出上訴書狀，雖不合法律上之程式，但可
補正，第一審未定期間命上訴人補正，影響第二審審理之進行。
但原審亦未定期間先命上訴人補正，自屬違法。(二)、Ａ女就上訴
人之性器官插入其陰道後，有無射精，及其遭上訴人強拉雙手拖
到床舖推倒之強暴等情節，在警詢時之指述或與偵查中之陳述不
同，或與驗傷診斷書所載其身體受傷之內容不符，自有瑕疵，第
一審仍採為對上訴人論罪科刑之依據，有違背經驗法則等之違法
。(三)、依上所述，上訴人已明確指摘第一審判決之不當、違法，
足以影響判決而構成應予撤銷之上訴具體理由云云。
惟查：提起第二審上訴之目的，在於請求第二審法院撤銷、變更
第一審判決，依修正後刑事訴訟法第三百六十一條第二項規定，
應敘述具體理由。所謂不服第一審判決之具體理由，必係依據卷
內既有訴訟資料或提出新事證，指摘或表明第一審判決有何採證
認事、用法或量刑等足以影響判決本旨之不當或違法，而構成應
予撤銷之具體事由，始克當之；倘僅泛言原判決認定事實錯誤、
違背法令、量刑失之過重或輕縱，而未依上揭意旨指出具體事由
，或形式上雖已指出具體事由，該事由縱使屬實，亦不足以認為
原判決有何不當或違法者，皆難謂係具體理由。本件原判決以上
訴人提出之上訴狀，僅載稱：「對判決主文：對女子以強暴之方
法而為性交。不服判決。單憑女方所證述，兩人於木屋真實情況
需做確認，且告訴人以虛偽陳述及不實指控，欲使被告甲○○受
刑事處分，不能接受認同」云云。惟第一審判決以上訴人在審判
中已自承有與Ａ女發生性行為之事實，而Ａ女於警詢時、偵查中
及第一審之證言，復有財團法人○○綜合醫院驗傷診斷書、內政
部警政署刑事警察局鑑驗書、上訴人所駕駛小客車行進方向及停
留點監視錄影擷取畫面、小木屋屋內擺設圖及小木屋內之垃圾照
片等可資佐憑，因認上訴人強制性交Ａ女之罪證明確，犯行堪以
認定，已詳敘其採證認事所憑之依據及理由。上訴人前開上訴意
旨，空言指摘第一審判決不當，並未依據卷內既有訴訟資料或提
出新事證，指摘或表明第一審判決有何採證認事、用法或量刑等
足以影響判決本旨之不當或違法，而構成應予撤銷之具體理由。
依前揭說明，仍非屬得上訴第二審之具體事由，因認其上訴不合
法律上之程式，駁回上訴人在第二審之上訴，已詳敘其理由。上
訴意旨對原審之論斷，究有何違背法令情事，并未依據卷內資料
為具體之指摘，徒以第一審及原審未定期命其補正上訴理由，暨
Ａ女之指述有瑕疵云云，據以指摘原判決及第一審判決違法。惟
刑事訴訟法第三百六十一條第三項規定「上訴書狀未敘述上訴理
由者，應於上訴期間屆滿後二十日內補提理由書於原審法院。逾
期未補提者，原審法院應定期間先命補正」，僅於「上訴書狀未
敘述上訴理由」之情形，為保障上訴人之權益，始有補正之問題
。至有無敘述理由，第一審法院僅作形式上之審查，如上訴書狀
形式上已敘述不服原判決之意旨者，即與未敘述上訴理由之情形
有別，無庸再命補正；至於其理由是否具體，則屬第二審法院審
查之範圍，自不在補正之列。原審係以上訴人提出之上訴狀已記
載理由，但未具體敘述，既非屬「上訴書狀未敘述上訴理由」之
情形，自無須再命補正。上訴意旨，係以片面之自我說詞，就原
判決已說明之事項，再漫為爭執，顯與法律規定得為第三審上訴
理由之違法情形，不相適合。其上訴違背法律上之程式，應予駁
回。
據上論結，應依刑事訴訟法第三百九十五條前段，判決如主文。
中    華    民    國  九十九  年    二    月    四    日
                      最高法院刑事第六庭
                          審判長法官  謝  俊  雄
                                法官  陳  世  雄
                                法官  魏  新  和
                                法官  吳  信  銘
                                法官  徐  文  亮
本件正本證明與原本無異
                                      書  記  官
中    華    民    國  九十九  年    二    月    九    日
                                                      Ｅ

司法院資訊處製作；財團法人民間司法改革基金會備份。
